最高法院刑事判決　　　　　　　　　　　　　　　九十三年度台上字第三四二五號
　　上　訴　人　甲○○
右上訴人因加重強盜案件，不服台灣高等法院台中分院中華民國九十三年四月二十七
日第二審判決（九十二年度上訴字第二三六一號，起訴案號：台灣彰化地方法院檢察
署九十二年度偵字第六九九三、七二七六、七二九七號），提起上訴，本院判決如左
：
    主  文
上訴駁回。
    理  由
按刑事訴訟法第三百七十七條規定：上訴於第三審法院，非以判決違背法令為理由，
不得為之，是提起第三審上訴，應以原判決違背法令為理由，係屬法定要件，如果上
訴理由狀並未依據卷內訴訟資料，具體指摘原判決不適用何種法則或如何適用不當，
或所指摘原判決違法情事，顯與法律規定得為第三審上訴理由之違法情形不相適合時
，均應認其上訴為違背法律上之程式，予以駁回。本件原判決關於上訴人甲○○部分
，撤銷第一審科刑之判決，改判論處上訴人共同連續意圖為自己不法之所有，攜帶兇
器，以強暴、脅迫致使不能抗拒，而取他人之物，處有期徒刑拾年；已詳敘所憑之證
據及認定之理由，從形式上觀察，原判決並無違背法令之情形，上訴人之上訴意旨略
稱：(一)上訴人所犯強盜罪，應屬幫助犯，原判決未依幫助犯規定減輕其刑，而論處共
同正犯，且未說明理由，有理由不備之違法。(二)上訴人犯罪後態度良好，原判決論處
有期徒刑十年，自嫌過重，請參酌刑法第五十七條各款所列事項，酌量減輕其刑等語
。惟查：共同實施犯罪行為之人，在合同意思範圍以內，各自分擔犯罪行為之一部，
相互利用他人之行為，以達其犯罪之目的者，即應對於全部所發生之結果，共同負責
；又刑法之幫助犯，係指以幫助之意思，對於正犯資以助力，而未參與實施犯罪構成
要件之行為者而言，若就構成犯罪事實之一部，已參與實施，即屬共同正犯。本件原
判決於事實欄認定：「上訴人與吳清發（業經原判決論處共同連續加重強盜罪，處有
期徒刑十年十月確定），共同基於意圖為自己不法之所有之概括犯意聯絡，連續於原
判決附表二所示之時間、地點，推由甲○○駕駛上開竊得之自用小客車，搭載吳清發
共同尋覓作案對象，待選定作案目標後，甲○○即駕駛上開自用小客車，利用該自用
小客車將騎乘機車或腳踏車之被害人逼到路邊，並攔下被害人後，再推由吳清發下車
持上開客觀上足對人之生命、身體、安全構成威脅，具有危險性之兇器西瓜刀一把，
在被害人面前揮舞，或並向被害人大喊『搶劫』、『把錢拿出來』等施加脅迫（強盜
方式詳如原判決附表二），如該附表二所示之被害人陳淑玲、謝王秀英、顧黃美枝、
陳錦珠、黃秀庭、陳楊久、張玉蘭、陳鳳華、涂松珍、張雯雯等人因見吳清發持西瓜
刀心生畏懼，致使不能抗拒，任由吳清發強盜被害人所攜帶之皮包或背包，或逕以西
瓜刀割斷被害人之皮包或背包肩帶後，以強暴強盜該皮包或背包，得手後隨即上車，
由甲○○駕駛自用小客車搭載吳清發加速逃逸（強盜財物詳如原判決附表二），所得
現金財物，由吳清發、甲○○二人平分花用，金飾部分則變賣後平分花用，其餘證件
等渠等認為無價值之物則丟棄」；已詳敘認定所憑之證據，經核與卷內證據資料相符
，則上訴人既已分擔本件加重強盜犯罪行為之一部，自係共同正犯，原判決論以共同
正犯，並無違誤。又量刑輕重，係屬事實審法院得依職權裁量之事項，苟已斟酌刑法
第五十七條各款所列情狀而未逾越法定刑度，不得指為違法；原判決於理由欄說明：
「審酌被告持西瓜刀強盜手段，侵害他人之財物安全，除對於被害人受侵害之際，心
理、精神恐慌不安外，縱案件破獲後，猶心存餘悸，經久難以平釋，自不宜輕縱，方
能促其醒悟悛改及被告犯罪之動機、方法、手段、情節、強盜之次數、所得利益暨犯
罪後之態度等一切情狀，量處如主文第三項所示之刑」；已就上訴人之犯罪情節及犯
罪後之態度等一切情狀，予以綜合考量，並適度量刑，並無違法。上訴意旨未依據卷
內資料具體指摘原判決有如何之違背法令，並就原判決已說明之事項，再為事實上之
爭執，俱非適法之上訴理由。綜上，應認上訴人之上訴為違背法律上之程式，予以駁
回。本件為程序判決，上訴人請求酌量減輕其刑，無從審酌，併予敘明。
據上論結，應依刑事訴訟法第三百九十五條前段，判決如主文。
中　　　華　　　民　　　國　　九十三　　年　　　七　　　月　　　八　　　日
                              最高法院刑事第一庭
                                  審判長法官  施　文　仁
                                        法官  林　永　茂
                                        法官  蕭　仰　歸
                                        法官  張　清　埤
                                        法官  張　祺　祥
      右正本證明與原本無異
                                              書  記  官
中　　　華　　　民　　　國　　九十三　　年　　　七　　　月　　 十三 　　日
                                                                        Ｌ
